【裁判字號】    92,上易,1066
【裁判日期】    920724
【裁判案由】    偽造文書
【裁判全文】
臺灣高等法院刑事判決                          九十二年度上易字第一○六六號
    上  訴  人  臺灣板橋地方法院檢察署檢察官
    被      告  乙○○
                甲○○
    共      同
    選任辯護人  蔡明熙律師
右上訴人因被告偽造文書案件，不服臺灣板橋地方法院九十一年度易字第二七五六號
，中華民國九十一年十二月三十日第一審判決（起訴案號：臺灣板橋地方法院檢察署
九十年度偵續一字第六號），提起上訴，本院判決如左：
    主      文
上訴駁回。
    理      由
一、公訴意旨略以：被告乙○○、甲○○係夫妻，明知債務人丁○○僅積欠伊等新台
    幣（下同）一千餘萬元，而非四千萬元，竟共同基於使公務員登載不實之犯意，
    分別於民國八十四年十月二十八日由被告甲○○聲明債權為二千一百五十八萬六
    千元；及於同年月三十日由被告乙○○聲明債權為二千二百六十三萬元，向原審
    法院民事執行處，聲請參與分配丁○○遭法院查封拍賣財產之拍賣款項，而使承
    辦之公務員，將此不實事項登戴於職務上所掌之公文書上，足以生損害於該民事
    執行處對債權認定之正確性，亦足以生損害於其他債權人之分配額，因認被告等
    涉犯刑法第二百十四條使公務員登載不實文書罪嫌云云。
二、公訴人認被告涉有右開罪嫌，係以丁○○實際上積欠被告二人僅一千餘萬元，係
    於丁○○開始退票後，被告乙○○始要求丁○○開立四千餘萬元之本票予其等乙
    節，業據證人丁○○於偵查中證述明確；而被告等聲請參與分配合計之四千餘萬
    元中，支票部分之面額皆為數十萬元，惟本票之面額則多為數百萬元，被告卻無
    法提出交付如此鉅大金額予丁○○之資金證明。況丁○○所開立或背書之支票自
    八十四年四月起即陸續退票，被告等竟於丁○○已陷於支付困難時，再借貸數千
    萬元之金額，顯與常情不符。而被告等縱有貸款四千餘萬元予丁○○之資力，亦
    無從認其等對丁○○確有逾一千餘萬元之債權未償等語，以為論據。
三、按刑法第二百十四條之偽造文書罪，以行為人明知為不實之事項，而使公務員登
    載於職務上所掌之公文書，足以生損害於公眾或他人者，始足當之。經查，告訴
    人丙○○○前於八十四年七月二十六日，以債務人丁○○簽發面額合計一千八百
    萬元之本票，屆期不獲兌現，經原審法院裁定准予強制執行，向該法院民事執行
    處聲請強制執行丁○○之財產，並經該民事執行處於同年八月十六日，在台北縣
    蘆洲鄉○○路三二三巷一七九之一三號查封鄭某所有機器設備在案；其間被告乙○○、甲○○雖於八十四年十月三十日日、同年十月二十日，依八十五年十月九
    日修正公布前即六十四年四月二十二日修正公布之強制執行法規定分別提出本票
    、支票等票據，主張其等對丁○○分別有二千二百六十三萬元、二千一百五十八
    萬二千六百元之債權，而請求就該執行案之拍賣款參與分配；然該執行案嗣因告
    訴人即執行債權人於同年十一月八日以拍賣無實益，向原審法院民事執行處聲請
    核發債權憑證結案；被告二人因而於同年十一月九日經該法院民事執行處以八十
    四年度民執正字第六一四七號函以前揭原因，無從辦理其等參與分配之聲請為由
    ，而退回其等參與分配之聲請，並未曾核發債權憑證予其二人，業經原審及本院
    調取上開八十四年度執字第六一四七號民事執行卷查閱確實。是被告二人前揭參
    與分配行為，並未使承辦之原審民事執行處公務員將其等債權登載於職務上所製
    作之分配表或債權憑證等公文書上，揆之前開說明，被告等於上述執行案聲請參
    與分配所主張之債權額既經證人丁○○於本院九十二年五月十三日庭詢時結證：
    其自七十五、六年起迄八十四年四、五月間止，以支票向被告等借錢之方式累積
    欠被告一千多萬元而已，被告所以持有其簽發之本、支票共四千多萬元是因其於
    八十四年四、五月不能支付後，被告等以其所簽發支票未能兌現之故，要求換取
    本票嗣其開本票交付予被告等，但渠等卻不將支票返還有以致之等情屬實，而有
    不實，但其等所為，仍與刑法第二百十四條之構成要件不合，自不能以上開罪名
    相繩。此外，本院復查無其他積極證據足認被告等於上開強制執行案有何明知為
    不實之事項，而使公務員登載於職務上所掌之公文書犯行，揆諸前揭說明，既不
    能證明被告犯罪，自應為無罪之諭知。至告訴人認被告等前曾以其等向原審法院
    民事執行處聲請參與分配之票據，另向該法院聲請支付命令及本票裁定，亦犯使
    公務員登載不實犯行及詐欺罪行，且與已起訴部分有裁判上一罪關係，而聲請法
    院併予審理，因起訴部分經本院為無罪之諭知，而無彼所指之裁判上一罪關係，
    無從予以審理，爰附此敘明。
四、檢察官上訴論旨以被告等以與實際債權不之票據向原審聲請本票裁定及確定證明
    書，並執民事裁定向該法院民事執行處聲請參與分配之行為，已該當使公務員登
    載於職務上所掌之公文書「本票裁定及確定證明書」之要件，並涉犯詐欺犯行為
    由，指摘原判決不當，惟查：被告乙○○、甲○○依序於八十四年十月三十日、
    八十四年十月二十日依八十五年十月九日修正前即六十四年四月二十二日修正公
    布之強制執行法規定提出本、支票聲請參與分配，已如前述，當時被告等依法並
    未提出執行名義以參與分配，要無不合，且公訴人起訴被告等犯罪事實部分，業
    經以不能證明其犯罪而諭知無罪之判決，亦如前述，是上訴論旨所指被告等使公
    務員登載不實事項於公文書及詐欺犯行，與起訴部分，並無連續犯或牽連犯之裁
    判上一罪關係，非起訴效力所及，故檢察官之上訴，核無理由，自應予以駁回。
據上論斷，應依刑事訴訟法第三百六十八條，判決如主文。
本案經檢察官張秋雲到庭執行職務。
中    華    民    國    九十二    年       七       月    二  十  四    日
                              臺灣高等法院刑事第四庭
                                  審判長法  官  蔡  永  昌
                                        法  官  陳  榮  和
                                        法  官  李  英  豪
右正本證明與原本無異。
不得上訴。
                                        書記官  鄭  信  昱
中    華    民    國    九十二    年       七       月    二  十  五    日


司法院資訊處製作；財團法人民間司法改革基金會備份。
